【裁判字號】    95,聲判,9
【裁判日期】    950822
【裁判案由】    聲請交付審判
【裁判全文】
臺灣臺南地方法院刑事裁定               95年度聲判字第9號
聲  請  人
即告 訴 人  甲○○
代  理  人  謝依良  律師
被      告  乙○○
            丙○○
上列聲請人因告訴被告二人傷害等案件，不服臺灣高等法院臺南
分院檢察署檢察長於中華民國九十五年四月十八日，以九十五年
度上聲議字第二七０號駁回聲請再議之處分（原不起訴處分案號
：臺灣臺南地方法院檢察署九十四年度偵字第六九二五號），聲
請交付審判，本院裁定如下：
    主  文
聲請駁回。
    理  由
一、按告訴人不服上級法院檢察署檢察長或檢察總長認再議為無
    理由而駁回之處分者，得於接受處分書後十日內委任律師提
    出理由狀，向該管第一審法院聲請交付審判。法院認為交付
    審判之聲請不合法或無理由者，應駁回之。刑事訴訟法第二
    百五十八條之一、第二百五十八條之三第二項前段，分別定
    有明文。茲查，本件聲請人即告訴人甲○○以被告丙○○涉
    犯詐欺取財及妨害自由等罪嫌，被告乙○○涉犯妨害自由及
    傷害等罪嫌，向臺灣臺南地方法院檢察署檢察官提出告訴，
    經該署檢察官於民國九十五年二月二十一日以九十四年度偵
    字第六九二五號為不起訴處分後，聲請人不服，聲請再議亦
    經臺灣高等法院臺南分院檢察署檢察長於九十五年四月十八
    日以九十五年度上聲議字第二七０號處分書駁回，聲請人於
    九十五年四月二十五日收受駁回再議處分書，而於九十五年
    五月四日委任律師向本院聲請交付審判，程序上於法尚無不
    合，核先敘明。
二、聲請交付審判意旨略以：
  (一)被告丙○○涉犯詐欺取財部分：
    聲請人已支付被告丙○○之生產費用，另與被告謝涉芬無任
    何婚姻關係，並無負責支付被告丙○○生活費之義務。故聲
    請人交付新臺幣（下同）十萬元之支票（下稱系爭支票），
    係因為被告丙○○以交付邱晟恩予聲請人監護為由詐騙聲請
    人所致。而聲請人於交付系爭支票後，即將邱晟恩帶回臺北
    ，事後被告丙○○到臺北探視邱晟恩時，徵求聲請人同意帶
    邱晟恩回臺南一週，惟被告丙○○卻未依約將邱晟思送回臺
    北，故聲請人才於九十三年九月十九日至被告丙○○住處，
    要被告丙○○遵守信用，將邱晟恩交給聲請人帶回。臺灣高
    等法院臺南分院檢察署九十五年度上聲議字第二七０號駁回
    處分書所指聲請人於交付系爭支票五個月後才將邱晟恩帶離
    乙節，與事實不符，且亦未就聲請人所指未改定監護登記是
    因為邱晟恩生病，急需趕回臺北住院治療，加以聲請人工作
    繁忙等節，說明不予採信之理由。
  (二)被告二人涉犯妨害自由部分：
    被告丙○○既已自承未經聲請人之允許，強行進入聲請人之
    自小客車內，聲請人請其下車而拒不下車，妨害聲請人駕駛
    車輛之權利，則揆諸最高法院二十八年度上字第三六五０號
    判例意旨，即已該當於刑法第三百零四條強制罪，自不因聲
    請人事後排除侵害，拉其下車而影響其刑責。另被告乙○○
    未經聲請人允許，強行打開車門要抱走小孩及執意強行要開
    門而敲打車窗之行為，業經證人曾雪香及曾名妤證述在卷，
    自亦構成刑法第三百零四條強制罪。為此，爰提出交付審判
    之聲請。
三、按九十一年二月八日修正公布之刑事訴訟法，新增第二百五
    十八條之一至之四所規定之「交付審判制度」，其主要目的
    在建立對於檢察官不起訴或緩起訴裁量權之外部監督機制，
    法院僅就檢察官所為不起訴或緩起訴之處分是否正確加以審
    查，用以防止檢查機關之濫權，是依此立法精神，同法第二
    百五十八條第三項規定法院審查聲請交付審判案件時「得為
    必要之調查」，其調查證據之範圍，自應以偵查中曾顯現之
    證據為限；而同法第二百六十條對於不起訴處分已確定或緩
    起訴處分期滿未經撤銷者再行起訴之規定，其立法理由說明
    該條所謂不起訴處分已確定者，包括「聲請法院交付審判復
    經駁回者」之情形在內。是以，前述「得為必要之調查」，
    其調查證據範圍，更應以偵查中曾顯現之證據為限，不得就
    告訴人新提出之證據再為調查，亦不得蒐集偵查卷以外之證
    據，否則將與刑事訴訟法第二百六十條之再行起訴規定，混
    淆不清。再為避免法官權限之過度擴張，因而壓縮檢察官之
    控訴權限，甚至形成法官兼任檢審角色之「新糾問制」，法
    院對於聲請交付審判案件之審查，應限於檢察官不起訴處分
    是否違法。質言之，如檢察官係依據刑事訴訟法第二百五十
    二條規定予以不起訴處分者，應審查該處分是否符合該條各
    款之規定；若係依據同法第二百五十三條規定為不起訴處分
    者，則應審查該處分是否有裁量逾越或裁量濫用之情形。至
    於檢察官據以不起訴處分之基礎事實，則非法院應行介入審
    查之對象。蓋法院裁定交付審判之前提，乃該案件已經跨越
    起訴門檻，亦即符合刑事訴訟法第二百五十一條第一項所規
    定檢察官應提起公訴之情形。縱或法院對於檢察官所認定之
    事實有不同之判斷，惟該案件必須繼續偵查始能判斷應否起
    訴者，法院仍應依據現行第二百五十八條之三第二項前段，
    以聲請無理由裁定駁回之。
四、經查：
  (一)被告丙○○涉犯詐欺取財部分：
    聲請意旨認為係被告丙○○以交付二人所生之子邱晟恩予聲
    請人監護為由，詐騙聲請人，故才交付系爭支票予被告丙○○蓋聲請人已支付被告丙○○之生產費用，另與被告謝涉芬
    無任何婚姻關係，並無負責支付被告丙○○生活費之義務。
    但不起訴處分及駁回再議意旨，已依據被告丙○○之供述及
    證人即被告丙○○之母親曾桂蘭、聲請人友人蕭臻權之證述
    ，並審酌聲請人與被告丙○○於邱晟恩出世後一個月，約定
    邱晟恩之監護權由被告丙○○行使時，聲請人即已知應向戶
    政機關辦理登記，倘若被告丙○○確有與聲請人約定為監護
    權之變更，聲請人豈有不於交付系爭支票之同時，要求被告
    丙○○一同前往戶政機關辦理監護權變更之事宜？且二人縱
    無婚姻關係，被告丙○○所稱因其生產及扶養小孩，故聲請
    人交付十萬元之支票作為生活費乙節，亦屬合理。此外，復
    無其他事證以實其說等節，認為聲請人此部分指訴不足採信
    ，並無所謂未盡偵查作為之情事。佐以本院審酌財團法人亞
    東紀念醫院九十四年十月二十四日亞字第０九四六四一０五
    二四號函附邱晟恩病歷資料及秀偉小兒科之邱晟恩病歷資料
    可知，邱晟恩曾於九十三年四月十九日至秀偉小兒科就診，
    隨後並分別於九十三年四月二十三日、二十六日至五月三日
    至亞東紀念醫院就診，迨於九十三年五月五日回亞東紀念醫
    院門診追蹤時，病症已全改善，則邱晟恩至遲於九十三年五
    月五日即已全然康復，足以認定。基此，聲請人既稱被告丙○○已經同意移轉邱晟恩之監護權，並於九十三年四月十九
    日交付系爭支票予被告丙○○，又知悉應向戶政機關辦理改
    定監權之登記，豈有可能於交付系爭支票或被告丙○○於九
    十三年九月十三日北上帶邱晟恩回臺南時，未為任何書面約
    定，或於九十三年五月五日邱晟恩康復後，要求被告丙○○
    一同前往戶政機關辦理監護權變更之事宜？凡此，顯與事理
    有違。故而，聲請人指訴被告丙○○有同意移轉邱晟恩之監
    護權，並以之為條件，詐騙伊交付系爭支票等節，尚難採信
    。不起訴及駁回再議處分就此雖未詳細說明，但仍無從動搖
    本件據以不起訴及駁回再議之本旨。
  (二)被告二人涉犯妨害自由部分：
  １聲請意旨認為被告二人所為，已該當於刑法第三百零四條強
    制罪。但不起訴處分及駁回再議意旨，已依據被告丙○○之
    供述及證人即聲請人之母親曾雪香、聲請人之阿姨曾名妤之
    證詞，認為被告二人並未有任何強暴、脅迫之行為，且當時
    其等均意在抱回被聲請人強行抱入車內之稚子，亦難認其等
    有妨害自由之犯意。而經核閱被告丙○○於偵查中係供稱：
    伊趁機從右前座進去，甲○○就把伊從車內拖出來；伊趁機
    進入右前座想要抱邱晟恩，但就被甲○○馬上拖下車了，也
    沒有碰到小孩子，而且伊是背對聲請人之阿姨和母親，沒有
    講到一句話等語（同上卷第十七、七一頁），並未自承聲請
    人有請其下車而其拒不下車一事。另觀諸證人曾雪香及曾名
    妤於偵查中證稱：乙○○開車門，要抱小孩，但曾雪香告知
    有事找甲○○和丙○○說，乙○○站起來後，曾雪香即把車
    門關上鎖住，乙○○又一直敲車門，要求把後門打開，後來
    甲○○不讓乙○○開，示意把車門鎖上，曾名妤即把車門上
    鎖等語（同上卷第四六、四七頁），證人曾桂蘭及本案承辦
    警員邱慶文、謝金益於偵查中亦分別證稱：被告丙○○進入
    車子右前座想要把小孩抱出來，但甲○○在車外強行把丙○○拉出來。甲○○及其母親、阿姨並沒有提及遭被告丙○○
    強制、脅迫等語（同上卷第二八、五八頁），均未見被告二
    人當時有何強暴、脅迫之行為。況且，證人曾雪香及曾名妤
    證稱：丙○○的媽媽、甲○○和乙○○在車外發生口角，謝
    嘉豪從屋內拿一支約二尺長的刀出來．．．，丙○○的媽媽
    和丙○○走到謝嘉豪旁邊阻止謝嘉豪，謝嘉豪又把刀子拿回
    屋內。丙○○就趁亂進入車子右前座，甲○○問丙○○要做
    什麼，叫丙○○出來丙○○不出來，甲○○就把丙○○拉出
    來等語（同上卷第四六、四七頁），足見被告丙○○坐在上
    開自小客車右前座時，聲請人係在車外，並未有何駕駛車輛
    之舉，縱使被告丙○○曾拒不下車，然旋為聲請人拉出車外
    ，則被告丙○○此部分所為，對於聲請人權利之行使，實難
    謂有何影響。從而，被告二人尚難以刑法第三百零四條第一
    項強制罪責相律。就此，不起訴處分及駁回再議處分之認定
    ，與上開結論相符，自無不當。
  (三)綜上，本件檢察機關依據偵查結果，認為聲請人告訴被告丙○○涉犯詐欺取財及妨害自由等罪嫌，被告乙○○涉犯妨害
    自由及傷害等罪嫌，尚有不足，而為不起訴處分及駁回再議
    之聲請，在調查事實之程序及相關事證之評價認定，於法均
    無不合，且於理由中亦已論述翔實；又本院審核全案卷宗及
    本件聲請交付審判所載理由，亦認本案並未存有應起訴之犯
    罪事實及理由。是本件聲請交付審判意旨對於原處分指摘求
    予審判，均無足採，揆諸前揭說明，本件聲請人聲請交付審
    判，為無理由，應予以駁回。
五、爰依刑事訴訟法第二百五十八條之三第二項前段，裁定如主
    文。
中    華    民    國    95    年    8     月    22    日
                  刑事第六庭  審判長法  官  張瑛宗
                                    法  官  林中如
                                    法  官  陳映佐
以上正本證明與原本無異。
不得抗告。
                                    書記官  鄭吉裕
中    華    民    國    95    年    8     月    23    日


司法院資訊處製作；財團法人民間司法改革基金會備份。
